【裁判字號】    99,審訴,787
【裁判日期】    990412
【裁判案由】    毒品危害防制條例
【裁判全文】
臺灣高雄地方法院刑事判決             99年度審訴字第787號
公  訴  人  臺灣高雄地方法院檢察署檢察官
被      告  甲○○
上列被告因毒品危害防制條例案件，經檢察官提起公訴（99年度
毒偵字第765 號），被告就被訴事實均為有罪陳述，經本院告知
簡式審判程序之旨，並聽取當事人之意見後，合議庭裁定由受命
法官獨任依簡式審判程序審理，判決如下：
    主  文
甲○○施用第一級毒品，累犯，處有期徒刑玖月，扣案之第一級
毒品海洛因拾柒包（其中拾陸包合計淨重壹點柒玖公克、空包裝
總重點捌肆公克，另壹包淨重零點肆伍公克、空包裝重零點貳
伍公克）、殘留有第一級毒品海洛因之夾鏈袋壹只、分裝斜口吸
管壹支，均沒收銷燬之；又施用第二級毒品，累犯，處有期徒刑
陸月；應執行有期徒刑壹年貳月，扣案之第一級毒品海洛因拾柒
包（其中拾陸包合計淨重壹點柒玖公克、空包裝總重點捌肆公
克，另壹包淨重零點肆伍公克、空包裝重零點貳伍公克）、殘留
有第一級毒品海洛因之夾鏈袋壹只、分裝斜口吸管壹支，均沒收
銷燬之。
    事  實
一、甲○○前於民國93年間因施用毒品案件，經本院以93年度毒
    聲字第1916號裁定令入勒戒處所施以觀察勒戒後，認無繼續
    施用毒品傾向，於93年10月8日執行完畢釋放，由臺灣高雄
    地方法院檢察署檢察官以93年度毒偵字第5354號為不起訴處
    分確定。復於94年間因施用毒品案件，經本院以94年度訴字
    第2968號判處有期徒刑1年5月、10月，嗣經減刑為有期徒刑
    8月又15日、5月，合併定應執行刑為有期徒刑1年1月確定，
    於96年11月30日縮刑期滿執行完畢。詎其猶不知悔改，竟基
    於施用第二級毒品甲基安非他命之犯意，於98年12月8 日18
    時許，在高雄市○○區○○街36巷3 號住處內，以置入玻璃
    球加熱燒烤吸食煙霧之方式，施用第二級毒品甲基安非他命
    1 次。另於同年12月10日上午10時許，在上開地點，以摻入
    香菸點燃吸食煙霧之方式，施用第一級毒品海洛因1 次。嗣
    於同年12月10日中午12時許，在高雄市○○區○○路55 號
    前，經警徵得甲○○同意搜索，在其租用之車牌號碼ZT-7
    265 號自小客車車內，扣得第一級毒品海洛因17包（其中16
    包合計淨重1.79公克、空包裝總重3.84公克，另1 包淨重
    0.45公克、空包裝重0.25公克）、殘留有第一級毒品海洛因
    之夾鏈袋1 只、分裝斜口吸管1 支、空夾鏈袋1 包、黑色小
    皮夾1 只、行動電話3 支，並採集其尿液送驗，結果呈甲基
    安非他命、嗎啡、可待因陽性反應，始悉上情。
二、案經高雄市政府警察局移請臺灣高雄地方法院檢察署檢察官
    偵查起訴。
    理  由
一、本件被告甲○○所犯均為死刑、無期徒刑、最輕本刑為3年
    以上有期徒刑以外之罪，其於準備程序中就被訴事實為有罪
    之陳述，經本院告知簡式審判程序之旨，並聽取當事人意見
    後，合議庭認宜進行簡式審判程序，爰依刑事訴訟法第273
    條之1第1項規定，裁定由受命法官獨任進行簡式審判程序，
    合先敘明。
二、上開犯罪事實業據被告甲○○坦承不諱；復有第一級毒品海
    洛因17包、、殘留有第一級毒品海洛因之夾鏈袋1 只、分裝
    斜口吸管1 支扣案可憑；又其為警所採集尿液經送檢驗後結
    果呈甲基安非他命、嗎啡、可待因之陽性反應，有高雄市政
    府警察局刑警大隊偵三隊九分隊偵辦毒品案尿液採證代碼對
    照表（檢體編號：L9-082）及高雄市立凱旋醫院99年1 月8
    日濫用藥物尿液檢驗報告各1 份附卷可稽。另扣案之粉末檢
    品16包、碎塊狀來品1 包，經送鑑驗結果，均係第一級毒品
    海洛因（合計淨重1.79公克、空包裝總重3.84公克，淨重0.
    45公克、空包裝重0.25公克），此有法務部調查局濫用藥物
    實驗室99年1 月12日鑑定書1 紙附卷可稽。又扣案之夾鏈袋
    1 只、分裝斜口吸管1 支，其上均殘留有第一級毒品海洛因
    ，此有正修科技大學超微量研究中心99年3 月19日檢驗報告
    2 紙在卷可考。足認被告自白均核與事證相符，自得為認定
    被告犯罪之依據。故本案事證明確，被告犯行均堪以認定。
    又被告曾受如事實欄所載之觀察勒戒執行完畢後5 年內，再
    犯施用毒品罪而經依法追訴處罰完畢等事實，亦有卷附本院
    院內索引卡紀錄表、臺灣高等法院被告前案紀錄表各1 份在
    卷可按。按毒品危害防制條例第20條、第23條於93年1 月9
    日修正施行後，將施用毒品之刑事處遇程序，區分為「初犯
    」及「五年內再犯」、「五年後再犯」3 種，其立法理由謂
    ：「初犯」經觀察、勒戒或強制戒治執行完畢釋放後，「五
    年內再犯」者，因其再犯率甚高，原實施之觀察、勒戒及強
    制戒治既已無法收其實效，爰依法追訴或裁定交付審理。至
    於經觀察、勒戒或強制戒治執行完畢釋放後，「五年後再犯
    」者，前所實施之觀察、勒戒或強制戒治已足以遮斷其施用
    毒品之毒癮，為期自新及協助其斷除毒癮，仍適用「初犯」
    規定，先經觀察、勒戒或強制戒治之程序。從而依修正後之
    規定，僅限於「初犯」及「五年後再犯」二種情形，始應先
    經觀察、勒戒或強制戒治程序。倘被告於5 年內已再犯，經
    依法追訴處罰，縱其第3 次再度施用毒品之時間，在初犯經
    觀察、勒戒或強制戒治執行完畢釋放5 年以後，已不合於「
    五年後再犯」之規定，且因已於「五年內再犯」，顯見其再
    犯率甚高，原實施觀察、勒戒或強制戒治，已無法收其實效
    ，即應依該條例第10條處罰，此有最高法院95年第7 次刑事
    庭決議要旨可參。從而，被告於前開初犯經觀察勒戒執行完
    畢釋放後「五年內再犯」施用毒品罪，並經依法追訴處罰完
    畢，而本件被告再度施用毒品犯行，已不合於「五年後再犯
    」之規定，揆諸前揭說明即應依毒品危害防制條例第10 條
    施用毒品罪加以處罰。
三、核被告所為，係犯毒品危害防制條例第10條第1項之施用第
    一級毒品罪及同條第2項施用第二級毒品罪。其施用第一級
    毒品海洛因與第二級毒品甲基安非他命前各別持有海洛因、
    甲基安非他命之低度行為，應各為施用之高度行為所吸收，
    均不另論罪。又被告所犯前揭2 罪間，犯意各別，且時間及
    行為互殊，應予分論併罰。被告前曾因施用毒品案件，經本
    院以94年度訴字第2968號判處有期徒刑1 年5 月、10月，嗣
    經減刑為有期徒刑8 月又15日、5 月，合併定應執行刑為有
    期徒刑1 年1 月確定，於96年11月30日縮刑期滿執行完畢等
    情，有前開前案紀錄表可按，其於該徒刑執行完畢後，5 年
    內故意再犯本件法定刑均為有期徒刑以上之罪，為累犯，各
    應依刑法第47條第1 項之規定加重其刑。爰審酌被告前因施
    用毒品之犯行，經施以觀察勒戒處分及法院科刑判決執行完
    畢後，仍無法戒除毒癮，竟再為本件犯行，足見其惡習已深
    且戒絕毒癮之意志不堅，未能體悟施用毒品對自己、家人造
    成之傷害及社會之負擔；惟念被告犯後坦承犯行，態度尚可
    ，另慮及施用毒品本質上係屬戕害自身健康之行為，尚未直
    接危害他人，反社會性程度應屬較低；及被告之生活狀況、
    品行、智識程度等一切情狀，分別量處如主文所示之刑，並
    定其應執行之刑，藉資懲儆。末按查獲之第一、二級毒品，
    不問屬於犯人與否，均沒收銷燬之，毒品危害防制條例第18
    條第1 項前段定有明文。查前開犯罪事實扣案之粉末、碎塊
    合計17包，經鑑定結果均係第一級毒品海洛因，已如上述，
    而包裝袋與其上殘留之毒品，均已難以分析剝離，自應與第
    一級毒品海洛因同視，爰依上開規定均宣告沒收銷燬之。另
    扣案之夾鏈袋1 只、分裝斜口吸管1 支，經鑑定結果均殘留
    有第一級毒品海洛因陽性反應，業如上述，又上開扣案物本
    身，因無法與毒品完全析離，且無析離實益，自應與該毒品
    同視，爰均依毒品危害防制條例第18條第1 項前段，宣告沒
    收銷燬之。至鑑驗耗損之毒品，既已滅失，自均無庸宣告沒
    收銷燬，併此敘明。至扣案之空夾鏈袋1 包、黑色小皮夾1
    只、行動電話3 支，客觀上與施用毒品之犯行無直接關連性
    ，故未予宣告沒收，併此敘明。
據上論斷，應依刑事訴訟法第273條之1第1項、第299條第1項前
段，毒品危害防制條例第10條第1項、第2項、第18條第1項前段
，刑法第11條、第47條第1項、第51條第5款，判決如主文。
本案經檢察官許怡萍到庭執行職務
中    華    民    國    99    年     4    月    12    日
                  刑事第十庭    法  官  李代昌
以上正本證明與原本無異。
如不服本判決應於收受送達後10日內向本院提出上訴書狀，並應
敘述具體理由；如未敘述上訴理由者，應於上訴期間屆滿後20日
內向本院補提理由書（均須按他造當事人之人數附繕本）「切勿
逕送上級法院」。
中    華    民    國    99    年     4    月    12    日
                                 書記官 黃振祐
附錄本判決論罪科刑適用法條：
毒品危害防制條例第10條
施用第一級毒品者，處 6 月以上 5 年以下有期徒刑。
施用第二級毒品者，處 3 年以下有期徒刑。

司法院資訊處製作；財團法人民間司法改革基金會備份。
